臺灣臺南地方法院刑事判決　　　　　　　100年度訴字第694號
公　訴　人　臺灣臺南地方法院檢察署檢察官
被　　　告　周有利
上列被告因違反臺灣地區與大陸地區人民關係條例等案件，經檢
察官提起公訴（99年度營偵字第1152號、99年度偵緝字第1238號
），本院以簡式審判程序判決如下：
    主      文
周有利共同犯臺灣地區與大陸地區人民關係條例第七十九條第一
項之使大陸地區人民非法進入臺灣地區罪，處有期徒刑捌月，減
為有期徒刑肆月，如易科罰金，以銀元參佰元即新臺幣玖佰元折
算壹日。
    事實及理由
一、被告周有利所犯，均係死刑、無期徒刑、最輕本刑為3年以
    上有期徒刑以外之罪，其於準備程序就被訴事實為有罪之陳
    述，經受命法官告知簡式審判程序之旨，並聽取其與公訴人
    之意見後，本院合議庭裁定由受命法官獨任進行審判程序，
    合先敘明。
二、本件犯罪事實及證據，均引用檢察官起訴書之記載（如附件
    ），並補充如下：
（一）起訴書證據清單編號3部分（即證人陳光榮於警詢時之證
      述），卷內查無該項證據資料，故應予刪除。
（二）被告為辦理離婚事宜，於警方尚未察覺犯行前，於民國98
      年6月17日前往警局，主動向警方供出假結婚始末，並表
      示願接受裁判之意，經警據此循線查獲。
（三）證據部分增列：被告於本院審理時之自白。
三、被告行為後，刑法部分條文業經修正公布，於95年7月1日施
    行，玆就本案應適用之規定整體比較結果（詳如附表一），
    裁判時法並未較為有利，依刑法第2條第1項規定，自應適用
    各該行為時法。是核被告所為，係犯刑法第216條、第214條
    之行使使公務員登載不實文書罪，及臺灣地區與大陸地區人
    民關係條例第79條第1項、第15條第1款之使大陸地區人民非
    法進入臺灣地區罪。使公務員登載不實之低度行為，為行使
    之高度行為所吸收，不另論罪。被告與李燕英就上開犯行，
    與李賽芳就上開行使使公務員登載不實文書犯行，有犯意聯
    絡及行為分擔，為共同正犯。被告所犯上開2罪，有方法、
    目的之牽連關係，應依修正前刑法第55條後段牽連犯之規定
    ，從一重論以臺灣地區與大陸地區人民關係條例第79條第1
    項之使大陸地區人民非法進入台灣地區罪。又被告係在警方
    尚未發覺犯罪前，主動向警方供出犯行，為警查獲，有其警
    詢筆錄可稽，核符自首規定，爰依修正前刑法第62條前段規
    定，減輕其刑。
四、本院審酌被告以「假結婚真入境」方式，擔任人頭配偶，使
    大陸地區人民非法入境臺灣地區，影響國家對大陸人士來臺
    之管理，對社會安全及秩序亦造成潛在之威脅，所為實屬可
    議，惟犯後自始坦承犯行，態度良好等一切情狀，量處如主
    文所示之刑，以資懲儆。又被告之犯罪時間係在96年4月24
    日前，所犯之罪核符中華民國九十六年罪犯減刑條例第2條
    第1項之規定，復無同條例第3條規定之除外情事存在，合於
    減刑條件，爰依同條例第2條第1項第3款之規定，減其宣告
    刑，並就比較刑法修正前後之易刑規定（詳如附表二），依
    較有利之修正前刑法第41條第1項前段之規定，諭知易科罰
    金之折算標準。
五、被告李燕英部分，俟其到案後，由本院另行審結，附此敘明
    。
據上論斷，應依刑事訴訟法第299條第1項前段、第273條之1第1
項、第310條之2、第454條第2項，臺灣地區與大陸地區人民關係
條例第79條第1項、第15條第1款，刑法第11條前段、第2條第1項
前段、第216條、第214條，修正前刑法第55條後段、第62條前段
、第41條第1項前段，廢止前罰金罰金罰鍰提高標準條例第1條前
段、第2條，中華民國九十六年罪犯減刑條例第2條第1項第3款、
第7條、第9條，判決如主文。
本案經檢察官陳尹捷到庭執行職務。
中    華    民    國   100    年    8     月    18    日
                  刑事第九庭    法  官  周宛瑩
以上正本證明與原本無異。
如不服本判決應於收受本判後10日內向本院提出上訴書狀，並應
敘述具體理由。其未敘述上訴理由者，應於上訴期間屆滿後20日
內向本院補提理由書狀（均須按他造當事人之人數附繕本）「切
勿逕送上級法院」。
                                書記官  顏惠華
中    華    民    國   100    年    8     月    18    日
附錄論罪法條：
臺灣地區與大陸地區人民關係條例第15條
下列行為不得為之：
一、使大陸地區人民非法進入臺灣地區。
二、明知臺灣地區人民未經許可，而招攬使之進入大陸地區。
三、使大陸地區人民在臺灣地區從事未經許可或與許可目的不符
    之活動。
四、僱用或留用大陸地區人民在臺灣地區從事未經許可或與許可
    範圍不符之工作。
五、居間介紹他人為前款之行為。
臺灣地區與大陸地區人民關係條例第79條第1項
違反第15條第1款規定者，處1年以上7年以下有期徒刑，得併科
新臺幣1百萬元以下罰金。
附表一：
┌────┬────────────┬────────────┬──────┬─────┐
│變更部分│行為時法（下稱舊法）之內│裁判時法（下稱新法）之內│比較理由    │比較結果  │
│        │容                      │容                      │            │          │
├────┼────────────┼────────────┼──────┼─────┤
│【罰金刑│法定刑有處罰金（銀元）者│刑法施行法第1條之1規定，│刑法之貨幣單│被告所犯刑│
│貨幣單位│，依罰金罰鍰提高標準條例│94年1月7日刑法修正施行後│位由銀元變更│法第216 條│
│之變更】│第1 條前段規定，就其數額│，分則編所定罰金貨幣單位│為新台幣，且│之罰金刑，│
│        │得提高為10倍；再依現行法│為新台幣，且分則編未修正│刑法分則之罰│適用新舊法│
│        │規所定貨幣單位折算新台幣│之條文定有罰金者，提高其│金數額，亦視│所科之數額│
│        │條例第2條規定，以3倍折算│數額為30倍；但72年6月26 │該分則先前曾│均相同，是│
│        │新台幣。即將原法定罰金刑│日至94年1月7日新增或修正│修正與否，而│以新法並未│
│        │度之銀元，以30倍換算新台│之條文，則提高其數額為3 │分別提高3 或│較有利。  │
│        │幣。                    │倍。                    │30倍。      │          │
├────┼────────────┼────────────┼──────┼─────┤
│【罰金刑│（銀元）1 元以上。      │新台幣1000 元以上。     │新法提高罰金│舊法有利。│
│之下限】│參照上開規定，經提高10倍│                        │刑之下限（由│          │
│刑法第33│後，再折算新台幣，即新台│                        │新台幣30元提│          │
│條第5 款│幣30元。                │                        │高至1000元）│          │
├────┼────────────┼────────────┼──────┼─────┤
│【共同正│二人以上共同實施犯罪之行│二人以上共同實行犯罪之行│舊法「實施」│本案新舊法│
│犯之範圍│為者，皆為正犯。        │為者，皆為正犯。        │之概念，包含│均成立共同│
│】刑法第│                        │                        │陰謀、預備、│正犯，新法│
│28條    │                        │                        │著手及實行等│並未較有利│
│        │                        │                        │階段之行為，│。        │
│        │                        │                        │新法將共同正│          │
│        │                        │                        │犯之範圍予以│          │
│        │                        │                        │現縮，排除陰│          │
│        │                        │                        │謀、預備之共│          │
│        │                        │                        │同正犯。    │          │
├────┼────────────┼────────────┼──────┼─────┤
│【牽連犯│犯一罪而其方法或結果之行│刪除。                  │如依新法應數│舊法有利。│
│之刪除】│為犯他罪名者，從一重處斷│                        │罪併罰，而舊│          │
│刑法第55│。                      │                        │法可依裁判上│          │
│條後段  │                        │                        │一罪論處。  │          │
├────┼────────────┼────────────┼──────┼─────┤
│【自首減│對於未發覺之罪自首而受裁│對於未發覺之罪自首而受裁│舊法規定自首│舊法有利。│
│刑規定】│判者，減輕其刑。        │判者，得減輕其刑。      │者，「必」減│          │
│刑法第62│                        │                        │輕其刑；新法│          │
│條前段  │                        │                        │則規定「得」│          │
│        │                        │                        │減輕其刑。  │          │
├────┴────────────┴────────────┴──────┴─────┤
│綜上比較結果，以舊法較有利於被告。                                                    │
└───────────────────────────────────────────┘
附表二：
┌────┬────────────┬────────────┬──────┬─────┐
│變更部分│行為時法（下稱舊法）之內│裁判時法（下稱新法）之內│比較理由    │比較結果  │
│        │容                      │容                      │            │          │
├────┼────────────┼────────────┼──────┼─────┤
│【易科罰│以（銀元）1 元以上3 元以│以新台幣1000元、2000元或│易科罰金折算│舊法有利。│
│金之折算│下折算1 日。            │3000元折算1 日。        │標準由銀元  │          │
│標準】刑│復依廢止前罰金罰鍰提高標│                        │300 元即新台│          │
│法第41條│準條例第2條規定，提高100│                        │幣900 元，提│          │
│第1 項前│倍後，再折算新台幣，即以│                        │高為以新台幣│          │
│段      │新台幣300元以上900 元以 │                        │1000元、2000│          │
│        │下折算1日。             │                        │元或3000元折│          │
│        │                        │                        │算1 日。    │          │
└────┴────────────┴────────────┴──────┴─────┘